【裁判字號】    99,訴,511
【裁判日期】    990625
【裁判案由】    違反毒品危害防制條例
【裁判全文】
臺灣屏東地方法院刑事判決               99年度訴字第511號
公  訴  人  臺灣屏東地方法院檢察署檢察官
被      告  甲○○
上列被告因違反毒品危害防制條例案件，經檢察官提起公訴（99
年度毒偵字第595 號），被告於準備程序期日就被訴事實為有罪
之陳述，本院合議庭裁定由受命法官獨任進行簡式審判程序，判
決如下：
    主  文
甲○○施用第一級毒品，累犯，處有期徒刑壹年。
    事  實
一、甲○○前於民國88年間因犯施用毒品案件，經本院以88年度
    毒聲字第858 號裁定送勒戒處所觀察、勒戒，因認有繼續施
    用毒品傾向，次由本院以88年度毒聲字第1073號裁定令入強
    制戒治處所強制戒治，又經本院以88年度毒聲字第2046號裁
    定停止戒治，所餘戒治期間付保護管束，復經本院以89年度
    毒聲字第287 號裁定撤銷停止戒治再執行強制戒治，嗣於90
    年8 月7 日戒治期滿出所，而由臺灣屏東地方法院檢察署檢
    察官以90年度戒毒偵字第314 號為不起訴處分確定。又於92
    年間因犯施用毒品、竊盜案件，分經本院以92年度訴字第28
    6 號判決、92年度易字第443 號判決、92年度簡上字第44號
    判決判處有期徒刑8 月、7 月及4 月確定，並接續執行，嗣
    於94年6 月17日因縮短刑期假釋出監，迄94年7 月19日假釋
    期滿未經撤銷，其未執行之刑，以已執行論。再於96年間因
    犯施用毒品案件，分經本院以96年度訴字第1372號判決、97
    年度訴字第81號判決判處有期徒刑8 月、10月確定，並經本
    院以97年度聲字第530 號裁定定應執行刑為有期徒刑1 年4
    月確定，後於98年8 月1 日縮刑期滿執行完畢。
二、詎甲○○猶不知悔改，竟基於施用第一級毒品海洛因之犯意
    ，於99年3 月6 日17時許，在其位於屏東縣萬丹鄉○○村○
    ○路33號之住處內，以針筒注射之方式，施用第一級毒品海
    洛因1 次。嗣於99年3 月8 日9 時30分許，在屏東縣萬丹鄉
    ○○村○○道路處，因行跡可疑為警盤查，並在有偵查犯罪
    職權之警員尚未發覺其上開施用第一級毒品犯行前，即主動
    坦承而自首，嗣亦同意警方採尿送驗，因其尿液檢出嗎啡陽
    性反應，而悉上情。
三、案經屏東縣政府警察局屏東分局報請臺灣屏東地方法院檢察
    署檢察官偵查起訴。
    理  由
一、按本件被告甲○○所犯為死刑、無期徒刑、最輕本刑3 年以
    上有期徒刑以外之罪，亦非屬高等法院管轄之第一審案件，
    其於準備程序進行中，先就被訴事實為有罪之陳述，經告知
    簡式審判程序之旨，並聽取檢察官、被告之意見後，本院合
    議庭依刑事訴訟法第273 條之1 第1 項裁定進行簡式審判程
    序，是本案之證據調查，依同法第273 條之2 規定，不受同
    法第159 條第1 項、第161 條之2 、第161 條之3 、第163
    條之1 ，及第164 條至第170 條所規定證據能力認定及調查
    方式之限制，合先敘明。
二、事實認定部分：
  (一)上揭事實，業據被告甲○○於本院審理時坦承不諱。而被告
    本次於警局所採之尿液經送臺灣檢驗科技股份有限公司以「
    酵素免疫分析法」初篩及「氣相層析/ 質譜儀法」複驗結果
    ，確呈嗎啡陽性反應，有該公司99年3 月29日所出具之濫用
    藥物尿液檢驗報告1 紙（見偵卷第9 頁）、屏東縣政府警察
    局屏東分局毒品案件涉嫌人尿液採證編號姓名對照表1 紙（
    見警卷第26頁）及檢體監管紀錄表1 紙（見警卷第20頁）存
    卷可佐。此外，復有偵查報告2 紙（見警卷第2 頁、本院卷
    第31頁）與查獲施用毒品案件報告表1 紙（見警卷第23頁）
    存卷可考。是被告上開任意性自白核與客觀事實相符，而可
    採信。
  (二)按毒品危害防制條例於92年7 月9 日修正公布，自93年1 月
    9 日施行，其中第20條、第23條將施用毒品之刑事處遇程序
    ，區分為「初犯」及「5 年內再犯」、「5 年後再犯」。依
    其立法理由之說明：「初犯」，經觀察、勒戒或強制戒治後
    ，應為不起訴處分或不付審理之裁定；經觀察、勒戒或強制
    戒治執行完畢釋放後，「5 年內再犯」者，因其再犯率甚高
    ，原實施之觀察、勒戒及強制戒治既已無法收其實效，爰依
    法追訴或裁定交付審理。至於經觀察、勒戒或強制戒治執行
    完畢釋放後，「5 年後再犯」者，前所實施之觀察、勒戒或
    強制戒治已足以遮斷其施用毒品之毒癮，為期自新及協助其
    斷除毒癮，仍適用「初犯」規定，先經觀察、勒戒或強制戒
    治之程序。從而依修正後之規定，僅限於「初犯」及「5 年
    後再犯」二種情形，始應先經觀察、勒戒或強制戒治程序。
    倘被告於5 年內已再犯，經依法追訴處罰，縱其第3次 （或
    第3 次以上）再度施用毒品之時間，在初犯經觀察、勒戒或
    強制戒治執行完畢釋放5 年以後，已不合於「5 年後再犯」
    之規定，且因已於「5 年內再犯」，顯見其再犯率甚高，原
    實施觀察、勒戒或強制戒治，已無法收其實效，即應依該條
    例第10條處罰，最高法院95年度第7 次刑事庭會議決議意旨
    可資參照。查本件被告如事實欄第一部分所載，前於88年間
    因犯施用毒品案件，經本院以88年度毒聲字第858 號裁定送
    勒戒處所觀察、勒戒，因認有繼續施用毒品傾向，次由本院
    以88年度毒聲字第1073號裁定令入強制戒治處所強制戒治，
    又經本院以88年度毒聲字第2046號裁定停止戒治，所餘戒治
    期間付保護管束，復經本院以89年度毒聲字第287 號裁定撤
    銷停止戒治再執行強制戒治，嗣於90年8 月7 日戒治期滿出
    所；又於92年間因犯施用毒品案件，分經本院以92年度訴字
    第286 號判決、92年度易字第443 號判決判處有期徒刑8 月
    及7 月確定，接續執行後於94年7 月19日執行完畢等情，有
    臺灣高等法院被告前案紀錄表1 份在卷可按。則被告本件施
    用第一級毒品犯行，雖係在上開初次強制戒治執行完畢釋放
    後5 年後所為，然被告在初次強制戒治執行完畢釋放後5 年
    內曾有如上施用毒品犯罪之前科紀錄，縱被告本件施用毒品
    犯行之犯罪時間係在初次強制戒治執行完畢釋放後5 年後，
    揆諸上開決議意旨，仍得依法追訴、處罰。
  (三)綜上所述，本件事證明確，被告犯行洵堪認定，自應依法論
    科。
三、按海洛因係毒品危害防制條例第2 條第2 項第1 款所明定之
    第一級毒品，禁止非法持有及施用，故核被告所為，係犯毒
    品危害防制條例第10條第1 項之施用第一級毒品罪。被告施
    用前持有第一級毒品海洛因之低度行為，已為其進而施用之
    高度行為所吸收，不另論罪。又被告曾有如事實欄第一部分
    所示之論罪科刑執行情形，有上開前案紀錄表存卷可查，其
    受有期徒刑執行完畢後，5 年以內故意再犯本件有期徒刑以
    上之施用第一級毒品罪，為累犯，應依刑法第47條第1 項規
    定加重其刑。另被告於上開事實欄第二部分所載之時、地為
    警盤查時，即坦承施用海洛因之情事，業經被告於本院審理
    時陳述明確（見本院準備程序筆錄第2 頁），另有上開偵查
    報告1 紙（見本院卷第31頁）附卷可查，堪認被告係於具偵
    查犯罪職權之警員尚未發覺其上開施用第一級毒品犯行前，
    即主動坦承而自首，公訴人亦當庭表示被告本件施用毒品犯
    行合於自首要件，考量其勇於面對司法，爰依刑法第62條前
    段規定減輕其刑，並依法先加重後減輕之。茲審酌被告正值
    青壯，身體健全，竟不知謹慎自持而吸食毒品，實不足取，
    且前因犯施用毒品案件，迭經觀察、勒戒、強制戒治及刑之
    執行後，仍再犯本件之罪，足見其毫無悔意，戒癮之意志力
    甚為薄弱，惟念及其施用毒品之犯行，在本質上乃屬戕害自
    身身心健康之行為，且能坦承犯行，犯罪後之態度尚稱良好
    ，並兼衡其智識程度、生活狀況等一切情狀，依公訴人之請
    就其所犯量處如主文所示之刑，以資懲儆。末以，被告本件
    遭警查獲之際，雖主動交出其所有之注射針筒1 支，惟其於
    本院審理中供承扣案之注射針筒1 支尚未使用而與其本件施
    用第一級毒品犯行無關（見本院審判筆錄第4 頁），又此注
    射針筒經鑑定結果亦未呈現毒品反應，有高雄醫學大學附設
    中和紀念醫院99年6 月4 日報告編號0000-000號檢驗報告1
    紙（見本院卷第26頁）在卷可按，足認被告上開所述應可採
    信，是扣案之注射針筒既與被告本件施用毒品犯行無涉，自
    無庸宣告沒收，附此敘明。
據上論斷，應依刑事訴訟法第273 條之1 第1 項、第299 條第1
項前段，毒品危害防制條例第10條第1 項，刑法第11條前段、第
47條第1 項、第62條前段，判決如主文。
本案經檢察官任亭到庭執行職務
中    華    民    國    99    年    6     月    25    日
                  刑事第五庭    法  官  程士傑
以上正本證明與原本無異。
如不服本判決應於收受判決後10日內向本院提出上訴書狀，並應
敘述具體理由；其未敘述上訴理由者，應於上訴期間屆滿後20日
內向本院補提理由書（均須按他造當事人之人數附繕本）「切勿
逕送上級法院」。
中    華    民    國    99    年    6     月    25    日
                              書記官  黃美玲
附錄論罪科刑法條：
毒品危害防制條例第10條第1 項
施用第一級毒品者，處 6 月以上 5 年以下有期徒刑。

司法院資訊處製作；財團法人民間司法改革基金會備份。
